臺灣高等法院刑事裁定
110年度聲字第3567號
聲  請  人  
即  受刑人  李坤彬


                    （現於法務部○○○○○○○○○○○執行中）
上列聲明異議人因違反毒品危害防制條例案件，不服臺灣新北地
方法院檢察署檢察官110年度執更緝第267號執行指揮書，聲明異
議，本院裁定如下：
    主  文
聲明異議駁回。
    理  由
一、聲請異議意旨略以：聲明異議人即受刑人李坤彬（下稱受刑
    人）臺灣新北地方法院檢察署（下稱新北地檢署）檢察官11
    0年度執更緝字第267號案件，有多件可分別執行易科罰金，
    懇請讓被告分別執行，繳交殘刑2年8月24日之罰金後早日返
    家云云。
二、按受刑人或其法定代理人或配偶以檢察官執行之指揮為不當
    者，得向諭知該裁判之法院聲明異議，刑事訴訟法第484條
    定有明文。而所稱「檢察官執行之指揮不當」，應包括執行
    之指揮違法及執行方法不當等情形在內（最高法院77年度台
    抗字第741號裁定意旨參照）。又刑事訴訟法第477條第1、2
    項明定依刑法第53條及第54條應依刑法第51條第5款至第7款
    之規定，定其應執行之刑者，由該案犯罪事實最後判決之法
    院之檢察官，聲請該法院裁定之；前項定其應執行之刑者，
    受刑人或其法定代理人、配偶，亦得請求前項檢察官聲請之
    ，可見僅檢察官有聲請法院定應執行刑之權限。另刑罰執行
    ，由檢察官依指揮書附具之裁判書為之，刑事訴訟法第457
    條第1項、第458條規定至明，除法院之確定判決或定執行刑
    之確定裁定有違法情事，經非常上訴或再審程序，加以撤銷
    或變更者外，原確定裁判有其執行力，檢察官應據以執行，
    從而，於法院之確定裁判變更前，檢察官據以執行，其執行
    之指揮即難認有違法或不當（最高法院103年度台抗字第624
    號裁定意旨參照）。
三、經查：
  ㈠本件受刑人前因違反毒品危害防制條例等案件，經本院96年
    度上訴字第3006號判決處應執行有期徒刑1年（下稱A案）；
    又因違反毒品危害防制條例等案件經臺灣士林地方法院（稱
    士林地院）以98年度聲字第2348號裁定定應執行刑為有期徒
    刑3年，並經本院以99年度抗字第172號裁定抗告駁回確定（
    下稱B案）；又另案經本院98年度上訴字第473號判決處應執
    行有期徒刑9年11月，嗣經本院以98年度聲字第3160號裁定
    與他案併定應執行有期徒刑10年4月確定（下稱C案）。上開
    案件於民國97年4月12日入監接續執行A、B、C案，於107年8
    月31日因縮短刑期假釋出監並付保護管束；嗣法務部撤銷受
    刑人之假釋，新北地檢署檢察官遂以110年度執更緝第267號
    執行指揮書執行上開撤銷假釋後之殘刑有期徒刑2年8月又24
    日等情，有上開判決書、本院被告前案紀錄表在卷可稽。是
    檢察官因而於受刑人之假釋經撤銷後，換發110年度執更緝
    第267號執行指揮書執行殘刑2年8月又24日，其所為執行之
    指揮，於法有據，並無違法或不當。
  ㈡就得易科罰金與不得易科罰金之罪定應執行刑，於102年1月2
    3日修正公布刑法第50條前，檢察官尚無庸依受刑人之請求
    始得為之，又是否合於數罪併罰而須聲請法院裁定定應執行
    刑，及就數罪中應如何合併定應執行刑，要屬請求檢察官向
    法院聲請更定執行刑之範疇。A案受刑人施用第一級及第二
    級毒品案件經96年度上訴字第3006號判決，分別量處有期徒
    刑1年6月、8月，又分別減為有期徒刑9月、4月，定應執行
    有期徒刑2年，減為有期徒刑1年確定；B案受刑人施用第一
    級及第二級毒品案件經士林地院以97年度訴字第439號分別
    量處有期徒刑1年、8月，並定應執行刑有期徒刑1年6月，受
    刑人上訴後本院以97年度上訴字第2568號判決上訴駁回確定
    ；又因施用第一級毒品、施用第二級毒品案件，經士林地院
    以97年度訴字第646號判決定應執行有期徒刑1年1月，經本
    院以97年度上訴字第4222號判決上訴駁回；又因妨害公務等
    案件，亦經士林地院以97年度簡字第740號定應執行有期徒
    刑6月確定，上開案件經士林地院以98年度聲字第2348號裁
    定定應執行刑為有期徒刑3年，並經本院以99年度抗字第172
    號裁定抗告駁回確定；C案受刑人犯販賣第二級毒品罪，經
    本院以98年度上訴字第473號判決分別判處有期徒刑7年8月
    、8年，並定應執行刑有期徒刑9年11月，嗣經最高法院以98
    年度台上字第4911號判決駁回上訴確定在案；又因施用第一
    級毒品、施用第二級毒品等罪，經士林地院以95年度訴字第
    880號判決分別判處有期徒刑10月、8月，並定應執行刑有期
    徒刑1年4月確定（嗣經臺灣桃園地方法院以96年度聲減字第
    1224號裁定分別減為有期徒刑5月、4月，並定應執行刑有期
    徒刑8月確定在案），上開案件經本院以98年度聲字第3160
    號定應執行有期徒刑10年4月，是檢察官依據就A、B、C案確
    定判決或裁定據以執行，難認其指揮執行有何不當或違法之
    情事。
  ㈢再按裁判確定前犯數罪者，併合處罰之，102年1月23日修正
    公布前之刑法第50條定有明文。次按數罪併罰中之一罪，依
    刑法規定得易科罰金，若因與不得易科之他罪併合處罰結果
    而不得易科罰金時，原可易科部分所處之刑，自亦無庸為易
    科折算標準之記載；司法院院字第2702號解釋認為得易科罰
    金之罪與不得易科罰金之罪，因併合處罰之結果，不得易科
    罰金，故於諭知判決時，無庸為易科折算標準之記載。本院
    釋字第144號解釋進而宣示「數罪併罰中之一罪，依刑法規
    定得易科罰金，若因與不得易科之他罪併合處罰結果而不得
    易科罰金時，原可易科部分所處之刑，自亦無庸為易科折算
    標準之記載」，係考量得易科罰金之罪與不得易科罰金之罪
    併合處罰，犯罪行為人因不得易科罰金之罪，本有受自由刑
    矯正之必要，而對犯罪行為人施以自由刑較能達到矯正犯罪
    之目的，故而認為得易科罰金之罪，如與不得易科罰金之罪
    併合處罰時，不許其易科罰金。上開解釋旨在藉由自由刑之
    執行矯正犯罪，目的洵屬正當，亦未選擇非必要而較嚴厲之
    刑罰手段，與數罪併罰定應執行刑制度之本旨無違，亦與憲
    法第23條規定之比例原則尚無牴觸，並無變更之必要，此亦
    有司法院大法官釋字第144號解釋文、第679號解釋理由書可
    據。依前所述，於102年1月23日刑法第50條修正生效前，凡
    行為人於裁判確定前犯數罪，得易科罰金部分因與不得易科
    之他罪併合處罰結果而不得易科罰金時，得易科罰金部分本
    即不許易科罰金，甚為明確，故受刑人所提之聲請，核屬檢
    察官職權之正當行使，並無違法或不當之處，是聲明異議人
    所提本件異議，難認為有理由。
四、綜上，新北地檢署檢察官就110年度執更緝字第267號指揮執
    行，尚難認有何違法或不當。聲明異議人提起本件聲明異議
    ，並無理由，應予駁回。 
據上論斷，應依刑事訴訟法第486條，裁定如主文。
中　　華　　民　　國　　110 　年　　9 　　月　　28　　日
                  刑事第九庭    審判長法　官  潘翠雪
                                      法　官  俞秀美
                                      法　官  陳俞婷
以上正本證明與原本無異。
如不服本裁定，應於收受送達後五日內向本院提出抗告狀。
                                      書記官  李政庭
中　　華　　民　　國　　110 　年　　9 　　月　　28　　日